【裁判字號】    98,交聲,219
【裁判日期】    980630
【裁判案由】    聲明異議
【裁判全文】
臺灣嘉義地方法院交通事件裁定         98年度交聲字第219號
原處分機關  交通部公路總局嘉義區監理所嘉義市監理站
異  議  人
即受處分人  甲○○
上列異議人即受處分人因違反道路交通管理處罰條例案件，對於
交通部公路總局嘉義區監理所嘉義市監理站於民國98年6月4日所
為之處分（原處分案號：嘉監義裁字第裁76-KK0000000號），聲
明異議，本院裁定如下：
    主  文
原處分撤銷。
甲○○不罰。
    理  由
一、按違反本條例之行為，自行為成立之日起；行為有連續或繼
    續之狀態者，自行為終了之日起，逾3個月不得舉發，道路
    交通管理處罰條例第90條前段定有明文。揆諸其立法目的在
    避免法律關係遲不確定致生法秩序不安定之結果，並同時保
    障人民權益。又依據道路交通管理處罰條例第92條第4項規
    定授權訂定之違反道路交通管理事件統一裁罰基準及處理細
    則第5條明定：「處理違反道路交通管理事件，有關文書送
    達之程序，依行政程序法之規定」，同細則第11條第1項第4
    款復規定：「行為人有本條例之情形者，應填製舉發違反道
    路交通管理事件通知單，並於被通知人欄予以勾記，其通知
    聯依下列規定辦理：四、逕行舉發者，應按已查明之資料填
    註車牌號碼、車輛種類、車主姓名及地址，並於通知單上方
    空白處加註逕行舉發之文字後，由舉發機關送達被通知人」
    ，亦明文規定逕行舉發之違反道路交通管理事件通知單應送
    達於被通知人，且其送達程序應依行政程序法規定行之。再
    按公法上有特定相對人之意思表示或意思通知，除法律有特
    別規定者外，在非對話為之者，應以達到相對人時生效，所
    謂達到，乃在使相對人居於可得瞭解之狀態為已足，此在法
    理上應為當然之解釋（行政法院68年度判字第838號裁判意
    旨參照）。又行政程序法就行政機關所為有特定相對人之書
    面行政處分或行政行為之送達，於第67條至第91條定有明文
    規定，同法第110條第1項復明定：「書面之行政處分自送達
    相對人及已知之利害關係人起；書面以外之行政處分自以其
    他適當方法通知或使其知悉時起，依送達、通知或使知悉之
    內容對其發生效力」。上揭違反道路交通管理事件統一裁罰
    基準及處理細則第5條既有如上所述之明文規定，且交通裁
    罰事件中相關行政機關所為之行政行為，並非屬行政程序法
    第3條第2項、第3項所列舉之得排除行政程序法適用之行政
    機關或行政行為，而交通違規行為之舉發在性質上復屬公法
    上有相對人之書面意思通知，故自應適用行政程序送達之規
    定，並依前開行政法院判決之見解及行政程序法第110條第1
    項之規定，以書面之舉發通知依行政程序法之規定送達於受
    通知人時，始完成舉發程序而發生效力。
二、原處分意旨略以：本件異議人即受處分人（下稱異議人）甲
    ○○駕駛車牌號碼6577-LS號自用小客車，於民國97年11月
    15日下午15時23分許，行經台1公路245.5公里處限速為時速
    70公里之路段，以時速88公里之速度，超速18公里行駛，經
    測速照相儀器拍照採證後，由雲林縣警察局交通隊員警依據
    採證照片製單逕行舉發，嗣因異議人並未依規定於指定期限
    內繳納罰鍰結案，亦未到案接受裁決，原處分機關即交通部
    公路總局嘉義區監理所嘉義市監理站因認異議人違規事實明
    確，乃依道路交通管理處罰條例第40條、第63條第1項、違
    反道路交通管理事件統一裁罰基準及處理細則第43條、第44
    條及第67條及違反道路交通管理事件統一裁罰基準表之規定
    ，於98年6月4日以嘉監義裁字第裁76-KK0000000號裁決書，
    據以裁處異議人罰鍰新臺幣（下同）2200元並記違規點數1
    點之處分。
三、異議意旨略以：其沒有收到本件舉發違反道路交通管理事件
    通知單及照片。98年4月18日有收到嘉義監理所嘉義市監理
    站通知，電腦記錄因人員疏忽把其住址登載為嘉義市○○路
    719號，異議人於同年4月20日去改正時，負責人員同時告知
    異議人有本件違規，於事後會收到本件裁決書，為此聲明異
    議，請求撤銷原處分等情。
四、經查：異議人所有車牌號碼6577-LS號自用小客車於97年11
    月15日下午15時23分許，行經台1公路245.5公里處，因超速
    違規經原舉發機關於98年1月20日掣單逕行舉發後郵寄，因
    無文書（郵件）所書應送達地址之處所無法送達，改於98年
    2月17日辦理公示送達等情，有上開舉發違反道路交通管理
    事件通知單（見處理交通違規聲明異議案件卷宗第1頁）及
    雲林縣警察局98年2月17日雲警交字第09813002971號公告（
    同上開卷宗第5頁）附卷可據。惟異議人戶籍地係嘉義市○
    區○○里○○○路」719號，有全戶戶籍資料查詢結果（本
    院卷第9至17頁）附卷可按，本件舉發違反道路交通管理事
    件通知單卻誤載異議人地址為嘉義市○區○○里○○○路」
    719號，嗣因無文書（郵件）所書應送達地址之處所不能送
    達而遭退回，有訴訟（行政）文書不能送達事由報告書在卷
    可稽，則原舉發違反道路交通管理事件通知單寄送之地址既
    非異議人之住居所，復未按其正確戶籍地址重新送達，即逕
    對異議人為公示送達，於法尚有未合，自不發生舉發違反道
    路交通管理事件通知單已合法送達於異議人之效力，即難謂
    已完成舉發之程序。揆諸上開說明，本件違規行為發生於97
    年11月15日，原舉發機關雖於98年1月20日即於3個月舉發期
    限內掣單逕行舉發，惟因該舉發違反道路交通管理事件通知
    單並未依法送達異議人以完成舉發程序，則本件異議人違反
    道路交通管理處罰條例之行為，因未曾收受任何舉發違反道
    路交通管理事件通知單，迄至98年6月4日方因收受原處分機
    關裁決書後始悉上情，距行為成立之日即97年11月15日，顯
    已逾3個月，依道路交通管理處罰條例第90條前段之規定即
    不得予以舉發，以確保法秩序之安定及人民權益之保障。從
    而原處分機關遽以裁罰，於法尚有不合，異議人之異議，為
    有理由，自應由本院將原處分撤銷，諭知異議人不罰，以資
    適法。
據上論斷，應依道路交通管理處罰條例第87條第2項，道路交通
案件處理辦法第20條前段，裁定如主文。
中    華    民    國    98    年     6    月    30    日
                    交通法庭    法  官  劉瓊雯
上列正本證明與原本無異。
如不服本裁定，應於裁定送達後5日內向本院提出抗告狀（應附
繕本）。
中    華    民    國    98    年     6    月    30    日
                                書記官  劉美娟


司法院資訊處製作；財團法人民間司法改革基金會備份。
